---
title: 'Evaluación RECAR (Registro de exportadores de carbón)'
author: "Marco Curcio, Abi Riquelme"
date: "2024-08-16"
output: html_document
---
El proposito de este trabajo es evaluar el impacto de la implementación del RECAR (Registro de exportadores de carbón). Para esto vamos a ver el nivel de exportaciones de carbón tanto en toneladas como en miles de USD y su cambio a partir del 2012

Cargo las librerias con las que voy a trabajar
```{r setup, include=FALSE}
library(tidyverse)
library(ggplot2)
library(readxl)
```
Cargo el dataset
```{r}

dir <- "/Users/ariquelme/Downloads/"
carbon <- read_excel(paste0(dir,"Exportaciones de Carbon vegetal stata.xlsx"), sheet = "Datos Anuales")

```
Modifico el nombre de las columnas para que sea mas facil trabajar y agrego dos nuevas columnas, una indicando el peso en toneladas y el otro indicando en miles de dolares.
```{r}


carbon <- carbon %>% 
  rename(
    en_kg = `Peso Neto (Kg)`,
    en_usd = `Monto FOB en u$s`,
    año = Year)

carbon <- carbon %>%
  mutate(ton = en_kg/1000,
         miles_usd =en_usd/1000000) %>%
  filter(año < 2024)

```
Creo el primer grafico, mostrando la evolución anual de las exportaciones de carbón en toneladas y graficando la tendencia.
```{r}
#indico el año de corte que divide las tendencias en dos. Previo y posterior a la implementación del RECAR
cutoff <- 2012
#armo el grafico
#fill=factor(ifelse(año =="2012","Highlighted","Normal")))
ton_año <- ggplot(carbon, aes(año, ton,
                    )) + #le asigno una categoria a 2012 para diferenciarlo del resto de los años y poder colorearlo posteriormente
  geom_bar(stat = "identity", fill = "#46658B") +
  geom_smooth(aes(group = año >= cutoff), #armo la linea de tendencia, utilizando una regresión lineal simple 
              method = "lm",
              color = "#E6B861",
              alpha = 0.1) +
    geom_vline(xintercept = as.Date(2012)-0.5,
             linetype = "dashed",
             color =  "#E6B861",
             linewidth = 1.5) +
  annotate("text", x = 2014, #agrego un texto y sombreado indicando cuando se implemento el RECAR
  y = 125000, 
  label = "Implementación del 
  RECAR",
  family = "montserrat",
  size = 7) +
  annotate("rect",xmin = 2012, xmax = 2016, ymin = 115000, ymax = 137000,
  alpha = .1) +
  scale_fill_manual(name = "año", values=c("#242C4F","#46658B")) + #agrego los colores
  theme(legend.position = "none", #hago una serie de modificaciones en el tema para que pueda ser exportado como un .PNG transparente
        panel.background = element_rect(fill='transparent'), 
        plot.background = element_rect(fill='transparent', color=NA), 
        panel.grid.major = element_blank(), 
        panel.grid.minor = element_blank(), 
        legend.background = element_rect(fill='transparent'),
        legend.box.background = element_rect(fill='transparent'),
        text = element_text(size = 14,family = "montserrat")) + 
  scale_x_continuous(breaks = seq(2002, 2024, by = 2)) + 
  labs(title = "Exportaciones de carbón vegetal (toneladas) ", #agrego el titulo
      caption = "Datos hasta diciembre del 2023
      Fuente: Elaboración propia en base a datos del INDEC") +
  ylab("Toneladas") +
  xlab("Año")
#guardo el grafico
ggsave('ton_año.png',
       ton_año,
       bg='transparent',
        width = 16, 
       height = 10)
```
El segundo grafico indica la evolución de exportaciones pero en miles de dolares, tambien indicando la tendencia usando una regresión simple.
```{r}
#el proceso es similar al del grafico anterior, solo que es con años y miles de dolares
#fill=factor(ifelse(año =="2012","Highlighted","Normal"))
usd_año <- ggplot(carbon, aes(año, miles_usd,)) +
  geom_bar(stat = "identity", fill = "#46658B") +
  geom_smooth(aes(group = año >= cutoff),
              method = "lm",
              color = "#E6B861",
              alpha = 0.1) +
    geom_vline(xintercept = as.Date(2012)-0.5,
             linetype = "dashed",
             color =  "#E6B861",
             linewidth = 1.5) +
  annotate("text", x = 2014, #agrego un texto y sombreado indicando cuando se implemento el RECAR
  y = 40, 
  label = "Implementación del 
  RECAR",
  family = "montserrat",
  size = 7) +
  annotate("rect",xmin = 2012, xmax = 2016, ymin = 35, ymax = 45,
  alpha = .1)  +
  scale_fill_manual(name = "año", values=c("#242C4F","#46658B")) +
  theme(legend.position = "none",
        panel.background = element_rect(fill='transparent'), 
        plot.background = element_rect(fill='transparent', color=NA), 
        panel.grid.major = element_blank(), 
        panel.grid.minor = element_blank(), 
        legend.background = element_rect(fill='transparent'),
        legend.box.background = element_rect(fill='transparent'),
        text = element_text(size = 14,family = "montserrat")) + 
  scale_x_continuous(breaks = seq(2002, 2024, by = 2)) +
  labs(title = "Exportaciones de carbón vegetal (millones de dólares)",
      caption = "Datos hasta diciembre del 2023
      Fuente: Elaboración propia en base a datos del INDEC")+
  ylab("Millones de dólares") +
  xlab("Año")

ggsave('usd_año.png',
       usd_año,
       bg='transparent',
        width = 16, 
       height = 10) 
```
##Creación de modelos de regresión lineal y calculo de las pendientes.
Se crearan dos modelos, uno haciendo referencia al periodo previo al 2012 y uno post 2012. Este proceso se hara tanto para los montos en miles de USD como para toneladas exportadas.

Primero se carga y se limpia la base de datos.
```{r}

carbon <- read_excel(paste0(dir,"Exportaciones de Carbon vegetal stata.xlsx"), sheet = "Datos Mensuales")
carbon <- carbon %>% 
  rename(
    en_kg = `Peso Neto (Kg)`,
    en_usd = `Monto FOB en u$s`,
    Fecha = Fecha)

carbon$en_usd <- carbon$en_usd/1000000
carbon$year <- year(carbon$Fecha)
carbon <- carbon %>%
  dplyr::group_by(year) %>%
  dplyr::summarise(
    Cantidad_anual_Real = sum(en_usd, na.rm = TRUE),
    .groups = "drop"
  )
```
Se divide a la base de datos en dos
```{r}
carbon <- carbon[order(carbon$year), ]

cutoff <- "2012"
sort(carbon$year)
```
Se crean ambos modelos, donde la cantidad anual real es la variable dependiente y la independiente es el año, de esta manera podemos calcular la modificación año a año.
```{r}
# Dividir los datos en dos grupos: antes de 2012 y 2012 en adelante
before_2012 <- carbon %>% filter(year < cutoff)
after_2012 <- carbon %>% filter(year >= cutoff)
# Ajustar un modelo lineal para cada grupo
model_before_2012 <- lm(Cantidad_anual_Real ~ as.numeric(year), data = before_2012)
model_after_2012 <- lm(Cantidad_anual_Real ~ as.numeric(year), data = after_2012)

# Hago las predicciones para 2012 en adelante
projected_after_2012 <- after_2012 %>% 
  mutate(proj_ton = predict(model_before_2012, newdata = after_2012))

slope_before_2012 <- coef(model_before_2012)[2]
slope_after_2012 <- coef(model_after_2012)[2]

mean_before_2012 <- mean(before_2012$Cantidad_anual_Real)
mean_after_2012 <- mean(after_2012$Cantidad_anual_Real)

# Calcular la tasa de crecimiento anual (en porcentaje)
growth_rate_before_2012 <- (slope_before_2012 / mean_before_2012) * 100
growth_rate_after_2012 <- (slope_after_2012 / mean_after_2012) * 100

# Mostrar las tasas de crecimiento
growth_rate_before_2012
growth_rate_after_2012
```
Llevamos a cabo el mismo proceso pero analizando el monto importado en toneladas.
```{r}
# Calculo del coeficiente de la tendencia pre y post 2012 

carbon <- read_excel(paste0(dir,"Exportaciones de Carbon vegetal stata.xlsx"), sheet = "Datos Mensuales")

carbon <- carbon %>% 
  rename(
    en_kg = `Peso Neto (Kg)`,
    en_usd = `Monto FOB en u$s`,
    Fecha = Fecha)


carbon$en_kg <- carbon$en_kg/1000
carbon$year <- year(carbon$Fecha)
carbon <- carbon %>%
  dplyr::group_by(year) %>%
  dplyr::summarise(
    Cantidad_anual_Real = sum(en_kg, na.rm = TRUE),
    .groups = "drop"
  )
```

```{r}
carbon <- carbon[order(carbon$year), ]

cutoff <- "2012"
sort(carbon$year)
# Dividir los datos en dos grupos: antes de 2012 y 2012 en adelante
before_2012 <- carbon %>% filter(year < cutoff)
after_2012 <- carbon %>% filter(year >= cutoff)

# Ajustar un modelo lineal para cada grupo
model_before_2012 <- lm(Cantidad_anual_Real ~ as.numeric(year), data = before_2012)
model_after_2012 <- lm(Cantidad_anual_Real ~ as.numeric(year), data = after_2012)

slope_before_2012 <- coef(model_before_2012)[2]
slope_after_2012 <- coef(model_after_2012)[2]

projected_after_2012 <- after_2012 %>% 
  mutate(proj_ton = predict(model_before_2012, newdata = after_2012))

mean_before_2012 <- mean(before_2012$Cantidad_anual_Real)
mean_after_2012 <- mean(after_2012$Cantidad_anual_Real)

# Calcular la tasa de crecimiento anual (en porcentaje)
growth_rate_before_2012 <- (slope_before_2012 / mean_before_2012) * 100
growth_rate_after_2012 <- (slope_after_2012 / mean_after_2012) * 100

# Mostrar las tasas de crecimiento
growth_rate_before_2012
growth_rate_after_2012
```

